最高法院刑事判決　　　　　　　　　　　　　　　九十三年度台上字第一一九五號
　　上　訴　人　甲○○
　　選任辯護人　唐琪瑤律師
右上訴人因走私案件，不服台灣高等法院中華民國九十二年十二月三十日第二審判決
（九十二年度上訴字第三七五九號，起訴案號：台灣新竹地方法院檢察署九十二年度
偵字第一六九三號），提起上訴，本院判決如左：
    主  文
上訴駁回。
    理  由
按刑事訴訟法第三百七十七條規定，上訴於第三審法院，非以判決違背法令為理由，
不得為之。是提起第三審上訴，應以原判決違背法令為理由，係屬法定要件。如果上
訴理由狀並未依據卷內訴訟資料，具體指摘原判決不適用何種法則或如何適用不當，
或所指摘原判決違法情事，顯與法律規定得為第三審上訴理由之違法情形，不相適合
時，均應認其上訴為違背法律上之程式，予以駁回。本件上訴人甲○○就走私部分上
訴意旨略稱：特別刑法案件，適用刑法總則之規定時，如特別法有明文規定「適用刑
法總則」或「適用刑法」者，應引用特別刑法該規定，不能引用刑法第十一條，懲治
走私條例第十一條規定「走私行為之處罰，海關緝私條例及本條例無規定者，適用刑
法或其他有關法律」，則就走私案件，自應引用懲治走私條例第十一條，第一審判決
同時引用該條文及刑法第十一條，適用法則不當，原審予以維持，難謂適法。又上訴
人於原審以若繫獄則家人生活難以為繼為由，請求宣告緩刑，原審對於上訴人請求宣
告緩刑之主張，未依緩刑之要件詳為審認，亦未於判決中明不諭知緩刑之理由，於
法有違等語。
惟查原判決引用第一審判決書之記載，認定上訴人共同私運管制物品進口逾公告數額
之事實，已明係依憑上訴人之自白，共同被告黃榮坤之供述及證人阮文國之證言，
附卷之漁船進出港申請書、檢查紀錄表、機漁船進出港檢查表、漁業執照、漁船資料
、船員證、外國籍船員證、外僑入出境紀錄端末查詢報表、照片、台北漁產運銷股份
有限公司拍賣計價單、財政部台北關稅局點收移交緝獲走私物品運輸工具扣押收據、
台北關稅局處分書及行政院農業委員會水產試驗所函等資料，為其所憑之證據。按懲
治走私條例為刑法之特別法，該條例第十一條規定「走私行為之處罰，海關緝私條例
及本條例無規定者，適用刑法或其他有關法律」，則走私案件於適用刑法總則之規定
時，依特別法優於普通法之例，自應援引懲治走私條例第十一條，無再引用刑法第十
一條之餘地。本件上訴人牽連犯懲治走私條例第二條第一項及台灣地區與大陸地區人
民關係條例第八十條第一項前段之罪，既從一重依懲治走私條例第二條第一項之罪處
斷，則於適用刑法總則之規定時，自以援引懲治走私條例第十一條為已足，第一審判
決除該條文外，併引用刑法第十一條前段，固屬贅載，但顯然於判決無影響，原審予
以維持，不能指為違法。又宣告緩刑與否，法院本有自由裁量之權，原判決已說明上
訴人為船舶所有人兼船長，民國七十八年間曾有違反懲治走私條例之行為，經偵審程
序受緩刑宣告確定，竟再犯本案，顯然不知警惕，難期無再犯之虞，不宜宣告緩刑。
上訴意旨仍執陳詞，就原審刑罰裁量職權之合法行使及不影響判決本旨之事項，任意
指摘，難認係合法之上訴理由。此部分上訴違背法律上之程式，應予駁回。至上訴人
牽連犯台灣地區與大陸地區人民關係條例第八十條第一項前段之罪部分，核屬刑事訴
訟法第三百七十六條第一款所定不得上訴第三審之案件，而走私部分之上訴既不合法
，應從程序上予以駁回，該部分自無從適用審判不可分原則，併為實體上之審判，應
一併駁回。
據上論結，應依刑事訴訟法第三百九十五條前段，判決如主文。
中　　　華　　　民　　　國　　九十三　　年　　　三　　　月　　 十一 　　日
                              最高法院刑事第十二庭
                                  審判長法官  陳　正　庸
                                        法官  賴　忠　星
                                        法官  王　居　財
                                        法官  張　清　埤
                                        法官  林　開　任
      右正本證明與原本無異
                                              書  記  官
中　　　華　　　民　　　國　　九十三　　年　　　三　　　月　　 十七 　　日
                                                                        Ｂ
